【裁判字號】    92,交簡上,13
【裁判日期】    921110
【裁判案由】    過失傷害
【裁判全文】
臺灣苗栗地方法院刑事判決                        九十二年度交簡上字第一三號
    上  訴  人  臺灣苗栗地方法院檢察署檢察官
    被      告  丙○○  男  二.
右上訴人因被告過失傷害案件，不服臺灣苗栗地方法院苗栗簡易庭九十二年度苗交簡
字第一七九號，中華民國九十二年七月二十三日第一審簡易判決（聲請案號：臺灣苗
栗地方法院檢察署九十二年度調偵第五七號），提起上訴，本院判決如左：
    主  文
原判決撤銷。
丙○○因過失傷害人，處有期徒刑伍月，如易科罰金，以參佰元折算壹日。
    事  實
一、丙○○於民國九十一年十月十三日十六時十分許，酒後呼氣測試酒精濃度為每公
    升零點五九毫克，而已經酒醉（涉及公共危險部分另經緩起訴處分）且又無駕駛
    執照，竟仍駕駛牌照號碼為ＨＵ─八０八三號之自用小客車，沿苗栗縣後龍鎮○
    道臺一線、由北往南方向行駛，於途經該路一一二點三公里快車道處時，理應注
    意車輛行駛時，駕駛人應注意車前狀況，隨時採取必要之安全措施，且該路段速
    限為每小時六十公里，行車速度應依速限規定，不得超速行駛，而依當時情形，
    又無不能注意之情事，竟疏於注意，猶以時速每小時八十公里之速度前行，又未
    留意同方向、亦疏未注意讓直行車先行之由甲○○所騎乘、後搭載乘客乙○○之
    牌照號碼為ＩＩＡ─三０一號之機車正變換車道，而與該機車發生碰撞，致乙○○受有頭部外傷併腦出血、骨盆骨折等傷害，甲○○則受有頭部外傷併腦震盪、
    臉部、兩膝、兩手肘多處擦傷等傷害。
二、案經乙○○、甲○○訴由苗栗縣警察局竹南分局報告臺灣苗栗地方法院檢察署檢
    察官偵查起訴。
    理  由
一、訊據被告對於其於右揭時、地酒後、無駕駛執照，仍超速駕車肇事致告訴人等受
    傷之事實，均坦承不諱（本院卷第一九頁），其與告訴人乙○○、甲○○於警詢
    、偵訊中之指訴、以及證人即附近住戶張日成、劉郁芬、黃秀梅於偵訊中證述發
    生車禍之發生經過，互核相符。此外，並有道路交通事故調查報告表、酒精測試
    單各一紙、現場照片十三禎、交通部公路總局新竹區監理所苗栗監理站查明被告
    並未領有駕駛執照之回覆函文（本院卷第九一頁）以及本院向大千綜合醫院所調
    取乙○○、甲○○之病歷在卷足為佐證。而按車輛行駛時，駕駛人應注意車前狀
    況，隨時採取必要之安全措施、行車速度應依標誌或標線之規定，道路交通安全
    規則第九十四條第三項、第九十三條第一項各定有明文，被告駕車時自應注意上
    開道路交通安全之規定。查當時天候為晴天、光線為日間自然光線、路面狀況為
    柏油路面、乾燥無缺陷、無障礙物、視距良好，事故發生路段速限為每小時六十
    公里，此於本件之道路交通事故調查報告表記載甚詳（偵卷第四七頁），核其並
    無不能注意之情形，或有任何不能遵守速限之情事，乃被告竟違反速限，而以時
    速每小時八十公里之速度前行，且未注意同方向變換車道之甲○○來車，以致肇
    事，致人受傷，被告有應注意能注意而不注意之過失，至為明確。臺灣省竹苗區
    車輛行車事故鑑定委員會就本件鑑定結果亦認被告無照且酒精濃度過量駕駛自小
    客車超速行駛且未注意車狀況與甲○○駕駛重機車變換車道未讓直行車先行同為
    肇事原因（偵卷第八一頁）。又因本件車禍分別肇致乙○○受有頭部外傷併腦出
    血、骨盆骨折之傷害，甲○○受有頭部外傷併腦震盪及臉部兩膝、兩手肘多處擦
    傷，各有長庚紀念醫院、大千綜合醫院出具之診斷證明書附卷足憑，其傷害與被
    告之上開過失行為間具有因果關係，亦無疑義。另被告肇事後，以呼氣測試酒精
    濃度值每公升零點五九毫克，已超過刑法上服用酒類不能安全駕駛動力交通工具
    之取締標準，應認已達酒醉之程度。是本件被告犯行，事證明確，應依法論科。
二、核被告所犯，係刑法第二百八十四條第一項前段之過失傷害罪。其一過失行為致
    使甲○○、乙○○均受有傷害，為想像競合犯，依刑法第五十五條之規定，從一
    重處斷，是仍依前揭條項處斷（過失行為仍可成立想像競合犯，最高法院八十八
    年度台上字第五四七五號判決可資參照）。按汽車駕駛人，無駕駛執照駕車、酒
    醉駕車，因而致人受傷或死亡，依法應負刑事責任者，加重其刑至二分之一，道
    路交通管理處罰條例第八十六條第一項定有明文。被告之本件駕車肇事過失犯行
    ，並無駕駛執照，復又酒醉駕車，已經認定如前，自應依上開規定，加重其刑，
    並遞加之（臺灣高等法院八十九年交上易字第一二二號判決亦同此遞加之見解）
    。另被告雖係在快車道不慎碰撞甲○○之來車，但甲○○所駕駛者，為機器腳踏
    車，依道路交通規則第三條第六款，為汽車之一種，並非慢車，是其無道路交通
    管理處罰條例第八十六條第二項減輕事由之適用。（該條例第八十六條第二項規
    定：汽車駕駛人汽車駕駛人，在快車道依規定駕車行駛，因慢車不依規定，擅自
    進入快車道，而致人受傷或死亡，依法應負刑事責任者，減輕其刑。）再本件車
    禍發生後，係由被告一位姓傅之朋友自行打電話報警，被告並無委託報警之情事
    ，已據被告於偵查中供陳甚明（偵卷第五九頁背面），是亦無自首減刑之適用。
    至甲○○駕駛機車變換車道未讓被告之直行車先行，同為肇事原因，已經前開鑑
    定結果認定甚明，足堪採信。告訴人為與有過失，參酌最高法院三十二年上字第
    一六六四號判例謂：「被害人由馬車跳下，橫汽車路跑過，亦屬不無過失，雖上
    訴人欠缺注意停車不及，將其撞傷身死，是為被害人致死之主要原因，不能影響
    於上訴人犯罪之成立，然被害人既與有過失，自應量處較輕之刑。」之意旨，其
    並非法定之減輕其刑之事由，但應為量刑時從輕量處之情狀。以上均應分別敘明
    。原審判決對於被告予以論罪科刑，固非無見，惟就前開有遞加重其刑之事由，
    疏未予審酌敘明，而上訴意旨就此亦已指摘，其上訴為有理由，且原審就有想像
    競合犯處斷之情事，亦漏未論究，均應由本院撤銷改判。爰審酌被告無駕駛執照
    ，復又酒醉、超速駕駛，其過失情節非輕，對於被害人造成一定程度之身體傷害
    （依診斷證明書之記載，其中乙○○受傷後自九十一年十月十四日入院，同月二
    十八日始出院，前後住院有十四天，出院仍有頭痛、眩暈及行走不便等情況；甲○○受傷後自九十一年十月十三日入院，同月十五日出院，前後住院三天，分見
    偵卷第一四頁、第二二、二三頁中夾頁（漏未編頁）），又被害人要求賠償新台
    幣二十萬元，尚稱合理，惟至今仍無法與被害人達成和解，另被告犯後坦承犯行
    ，能知錯認罪，且甲○○未讓被告直行車先行，亦同有過失等一切情狀，量處如
    主文之刑，並諭知易科罰金之折算標準，以資警惕。公訴人轉達告訴人意願求處
    有期徒刑八月，本院已予考量，惟審度上開各項一切情況，認上開求刑，要嫌過
    重，無法與否認犯行、被害人無與有過失之相類同案件為合理區別，爰予適當調
    減，以求用刑之允當，併此敘明。
據上論斷，依刑事訴訟法第四百五十五條之一第一項、第三項、第三百六十九條第一
項、第三百六十四條、第二百九十九條第一項前段、道路交通管理處罰條例第八十六
條第一項、刑法第二百八十四條第一項前段、第五十五條、第四十一條第一項前段、
罰金罰鍰提高標準條例第第一條前段、第二條，判決如主文。
本案經檢察官黃棋安到庭執行職務。
中    華    民    國    九十二      年      十一        月      十      日
                               臺灣苗栗地方法院刑事第二庭
                                     審判長法  官  郭千黛
                                           法  官  吳炳桂
                                           法  官  蔡志宏
右正本證明與原本無異。
不得上訴。
                                           書記官  周巧屏
中    華    民    國    九十二      年      十一        月    十二      日
附錄法條：
中華民國刑法第二百八十四條 (過失傷害罪)
 因過失傷害人者，處六月以下有期徒刑、拘役或五百元以下罰金，致重傷者，處一
年以下有期徒刑、拘役或五百元以下罰金。
從事業務之人，因業務上之過失傷害人者，處一年以下有期徒刑、拘役或一千元以下
罰金，致重傷者，處三年以下有期徒刑、拘役或二千元以下罰金。


司法院資訊處製作；財團法人民間司法改革基金會備份。
